臺灣臺南地方法院民事裁定
111年度家親聲字第253號
聲  請  人  梁○勻    住○○市○○區○○街00巷00號
相  對  人  黃○群  
上列當事人間請求給付扶養費事件，本院裁定如下：
    主  文
相對人應自本裁定確定之日起至兩造所生未成年子女黃○升（男
、民國000年0 月00日生）成年之日止，按月於每月10日前，給
付黃○升扶養費新臺幣10,000元，並由聲請人代為受領。前開給
付每有遲誤1 期履行者，其後12期視為亦已到期，如所餘期數未
達12期者，視為全部到期。
聲請程序費用由相對人負擔。
    理  由
一、聲請意旨略以：聲請人甲○○與相對人乙○○原為夫妻，婚後育
    有未成年子女黃○升(民國000年0月00日生)，嗣兩造於109年
    3月6日離婚，詎相對人自離婚後迄今未曾給付黃煒升之扶養
    費，而父母對於未成年子女負有保護教養義務，不因結婚經
    撤銷或離婚而受影響，相對人既為黃○升之父，自應對黃○升
    負扶養義務，爰依法聲請給付扶養費等語。並聲明：相對人
    應自本裁定確定之日起至兩造所生未成年子女黃○升成年之
    日止，按月於每月1日前，給付聲請人關於黃○升扶養費新臺
    幣10,000元或法院認為適當之金額。如有遲誤1期履行，當
    期以後之1、2、3期之給付視為亦已到期。
二、相對人經合法通知，未到庭陳述意見，亦未提出書狀作何答
    辯或陳述。
三、經查：
  　㈠按父母對於未成年之子女，有保護及教養之權利義務；父
      母對於未成年子女之扶養義務，不因結婚被撤銷或離婚而
      受影響，民法第1084條第2項、第1116條之2分別定有明文
      。次按締約國應盡其最大努力，確保父母雙方對兒童之養
      育及發展負共同責任的原則獲得確認；父母、或視情況而
      定的法定監護人對兒童之養育及發展負擔主要責任；兒童
      之最佳利益應為其基本考量，兒童權利公約第18條第1項
      亦揭櫫明文。又父母對於未成年子女之扶養義務，係本於
      父母子女之身分關係而當然發生，由父母共同提供未成年
      子女生活及成長所需，不因親權誰屬而受影響。又直系血
      親相互間，互負扶養義務；受扶養權利者，以不能維持生
      活而無謀生能力者為限，民法第1114條第1款、第1117條
      第1項分別規定。而所謂「不能維持生活」，係指不能以
      自己之財產及勞力所得維持生活者而言；又「無謀生能力
      」並不專指無工作能力者而言，雖有工作能力而不能期待
      其工作（如因病不能工作等），或因社會經濟情形失業，
      雖已盡相當之能事，仍不能覓得職業者，亦非無受扶養之
      權利，但仍以不能維持生活而無謀生能力者為限。
　　㈡聲請人主張，其與相對人原為夫妻，婚後育有未成年子女
      黃煒升，兩造於109年3月6日離婚並簽立離婚協議書，約
      定由聲請人擔任黃○升之親權人等情，有兩造離婚協議書
      在卷（見本院111年度司家非調字第273號《下稱司家非調2
      73》卷第15頁）可稽，堪信為實。又相對人自兩造離婚後
      未曾給付黃○升之扶養費，黃○升現均由聲請人照顧，且與
      聲請人同住等情，業據聲請人到庭陳述綦詳，而相對人經
      本院合法通知未到庭，亦未提出書狀作何陳述或答辯，堪
      認聲請人主張之上情為真。參照首揭規定及說明，相對人
      既為黃○升之父親，對黃○升負有保護教養義務，並應與聲
      請人本於父母地位按受扶養權利者即黃○升之需要，各依
      自身經濟能力負擔扶養義務，共同提供黃○升生活成長所
      需之扶養費，故聲請人請求相對人給付黃○升扶養費，自
      屬有據。
  　㈢扶養之程度，應按受扶養權利者之需要，與負扶養義務者
      之經濟能力及身分定之；負扶養義務者有數人，而其親等
      同一時，應各依其經濟能力分擔義務，民法第1119條、第
      1115條第3 項分別定有明文。是以，本院審酌聲請人自10
      7年至109年所得各為○元、105,600元、240,109元，財產
      為2008年份之汽車1輛；而相對人自107年至109年所得各
      為○元、3,375元、○元，財產為1992年份之汽車1輛等情，
      有聲請人及相對人之稅務電子閘門財產所得調件明細表在
      卷可佐（見本院司家非調273卷第13-18、23-27頁）。另
      聲請人到庭陳稱：聲請人為高職畢業，之前被雇用養雞，
      收入每月約大3萬元；相對人應該是高中或是高職畢業，
      之前是拖車司機，每月收入約6、7萬元等語（見本院家親
      聲卷第18頁），而相對人雖未到庭或以書狀表示意見，惟
      相對人於89年6月1日退保前有投保於頂真食品股份有限公
      司之紀錄，勞保投保薪資為19,200元，有相對人勞保與就
      保查詢結果在卷（見本院司家非調273卷第21頁）可稽，
      且相對人為67年5 月生，正值44歲之壯年，身體健康，尚
      有相當之勞動能力，顯具備扶養能力，且父母對未成年子
      女之扶養義務為生活保持義務，自無須斟酌扶養義務者之
      給付能力，並審酌相對人與聲請人上揭財產及所得情形，
      兼衡聲請人實際負責黃○升之生活照顧責任，所付出之勞
      力自得評價為扶養費之一部，是認聲請人與相對人應以1 
      ：2 之比例分擔黃○升之扶養費用為當。
    ㈣而就扶養費用之數額，聲請人主張相對人應按月給付黃○升
      扶養費10,000元等語。查聲請人雖未提出黃○升每月生活
      費用之內容及單據供本院參酌，然衡諸常情，日常生活之
      支出內容瑣碎，本即不可期待有人會將每日開銷紀錄詳實
      並保留單據，是本院自得依據政府機關公布之客觀數據，
      作為衡量聲請人等每月所需扶養費用之數額。本院審酌黃
      煒升居住於臺南市，參行政院主計總處統計之臺灣地區國
      民所得及平均每人每月消費支出（按區域別分）之記載，
      臺南市110年度每人每月平均消費支出為20,745元，衛生
      福利部社會救助及社工司公布之臺南市110年、111年間每
      人每月最低生活費分別為13,304元、14,230元等情；復考
      量黃煒升之年齡、身體健康無傷病及現仍就學，未來仍有
      相關生活及學費需支出等情狀，而認黃○升每月之扶養費
      用以20,000元計算為適當。是依前揭所定應負擔之子女扶
      養費用比例計算，相對人每月應負擔黃○升之扶養費用為1
      3,333元（計算式：20,000元x2 /3 = 13,333元）。是聲
      請人請求相對人應自本裁定確定之日起至黃○升成年之日
      止，按月給付黃○升扶養費10,000元，尚屬合理，應予准
      許。
　  ㈤復因扶養費乃維持受扶養權利人生活所需之費用，其費用
      之需求係陸續發生，故屬於「定期金」性質，應以按期給
      付為原則，本件亦無特別情事足資證明有命相對人一次給
      付之必要，是認本案扶養費定期金仍以維持按期給付為宜
      ，但為恐日後相對人有拒絕或拖延之情而不利聲請人等之
      利益，爰依家事事件法第107 條第2 項準用同法第100 條
      第4 項之規定，酌定相對人給付定期金如遲誤1 期履行者
      ，其後12期之期間視為亦已到期，以維聲請人等之最佳利
      益。
四、綜上所述，聲請人請求相對人應自本件裁定確定之日起至未
    成年子女黃○升成年之日止，按月於每月10日前，給付黃○升
    扶養費新臺幣10,000元，並由聲請人代為受領，為有理由，
    應予准許。並依職權酌定於本裁定確定後，如遲誤1 期履行
    者，其後之12期視為亦已到期，如所餘期數未達12期者，視
    為全部到期，裁定如主文所示。
五、依家事事件法第104 條第3 項、第97條，非訟事件法第24條
    第1 項、第21條第2 項，民事訴訟法第78條，裁定如主文。
中　　華　　民　　國　　111 　年　　9 　　月　　27　　日
                  家事法庭  法  官  陳文欽
以上正本係照原本做成。
如對本裁定抗告須於裁定送達後10日內向本院提出抗告狀，並繳
納裁判費新台幣1,000元。
中　　華　　民　　國　　111 　年　　9 　　月　　27　　日
                            書記官  易佩雯